臺灣苗栗地方法院民事判決　九十一年度訴字第二三七號
　　原　　　告　甲○○
　　被　　　告　蔡文
　　訴訟代理人　乙○○
右當事人間侵權行為損害賠償事件，本院判決如左：
    主    文
被告應給付原告新台幣柒萬陸仟肆佰拾元，及自民國九十一年五月十六日起至清償
日止，按年息百分之五計算之利息。
原告其餘之訴駁回。
訴訟費用由被告負擔百分之十一；餘由原告負擔。
本判決原告勝訴部分，於原告以新台幣貳萬伍仟元供擔保後，得假執行；但被告如於
假執行程序實施前，以新台幣柒萬陸仟肆佰拾元供擔後，得免為假執行。
原告其餘假執行之聲請駁回。
    事      實
甲、原告方面：
一、聲明：求為判決：
（一）被告應給付原告新台幣（下同）七十萬七千四百六十元，及自起訴狀繕本送達
      翌日即民國九十一年五月十六日起至清償日止，按年息百分之五計算之利息。
（二）願供擔保請准宣告假執行。
二、陳述：
（一）被告於民國八十九年十月十八日十八時許，駕駛車牌號碼Ｗ四–二六八九號自
      用小客車，沿苗栗縣頭份鎮○○路由東往西方向行駛，途經中央路與信義路之
      交岔路口時，原應注意汽車行車速度應依規定之速限行駛，並應注意車前狀況
      ，隨時採取必要之安全措施，以避免危險發生，依當時情形又無不能注意之情
      事，竟疏未注意，猶以超過該路段時速四十公里之速限，以時速九十公里之高
      速貿然駛至，致閃煞不及，撞及騎乘車號ＩＬＫ–一七七號重型機車沿信義路
      往東南方向行駛行經該交岔路口之訴外人賴瓊寶及乘坐該機車後座之原告，將
      原告、賴瓊寶及其所騎機車撞倒在地，造成原告因此受有右側手腕舟狀骨折、
      右手遠端橈骨骨折、左膝半月軟骨破損、部分前十字韌帶受損、左膝撕裂成傷
      、胸部挫擦傷等傷害，並使原告所有之ＩＬＫ–一七七號機車毀損，而被告所
      涉刑事案件部分，業經臺灣高等法院臺中分院以九十一年度交上易字第四九六
      號刑事判決判處有期徒刑四月確定，為此提起本件訴訟。
（二）按因故意或過失，不法侵害他人之權利者，負損害賠償任；又不法侵害他人之
      身體、健康：：：，被害人雖非財產上之損害，亦得請求賠償相當之金額；不
      法毀損他人之物者，被害人得請求賠償其物因毀損所減少之價額，民法第一百
      八十四條第一項前段、第一百九十五條第一項、第一百九十六條分別定有明文
      。則本件被告之不法及過失行為，導致原告受傷及車輛毀損，有相當因果關係
      ，依上開法律規定，被告自應賠償原告所受損害如下：
    １、醫療費計四萬元。
    ２、看護費：原告自八十九年十月十八日侵權行為發生後，即由其姊林麗玉於八
        十九年十月十八日起至同年月二十二日止、慧新看護中心看邱瑞勤於八十九
        年十月二十三日起至同年月二十九日止、原告之姊尤林錦華自八十九年十月
        三十日起至九十年七月二十五日止，先後為其看護照顧，原告已支付林麗玉
        一萬元、邱瑞勤七千七百元、尤林錦華二十萬元故請求二十一萬七千七百元
        之看護費。
    ３、工作損失：原告原任工作每月平均薪資為二萬元，原告因本件車禍事件致休
        養未能上班達五個月之久，故請求薪資之損失計十萬元。
    ４、機車修復費：計二萬二千二百六十元。
    ５、車資計二萬元。
    ６、復建費七千五百元。
    ７、精神慰撫金：原告因本件車禍，造成右側遠端橈骨骨折及脫臼，經兩次手術
        後，併存右腕異位性骨生成及右腕僵硬症，併存右腕關節溓有運動障礙，精
        神痛苦不堪，因此請求精神慰撫金三十萬元。
（三）上開損害合計共七十萬七千四百六十元，爰起訴請求被告賠償七十萬七千四百
      六十元，及自起訴狀繕本送達翌日即九十一年五月十六日起至清償日止，按年
      息百分之五計算之利息。
四、證據：提出本院九十年度交易字第七○號刑事判決、臺灣苗栗地方檢察署檢察官
    九十年度偵字第八八、一六七八號起訴書、工作證明書、強制汽車責任保險保險
    證、免用統一發票收據各一件，看護費收據影本一紙及正本二紙，估價單影本二
    紙，診斷證明書五紙及各項醫療費用收據八十六紙為證。
乙、被告方面：
一、聲明：求為判決：
（一）原告之訴及假執行之聲請均駁回。
（二）如受不利之判決，願供擔保請准宣告免為假執行。
二、陳述：
（一）原告並無過失行為，依法不應負侵權行為責任。按侵權行為，須以故意或過失
      不法侵害他人之權利為要件，又以侵權行為為原因，請求回復原狀或損害賠償
      者，應就其權利被侵害負立證之責。本件車禍發生於八十九年十月十八日下午
      六時三十分許，地點在苗栗縣頭份鎮○○路與信義路之交岔路口，被告係沿中
      央路由東往西行駛，途經中央路與信義路交岔路口時，其行車指示號誌為綠燈
      ，業經證人蔡松來在警訊時及偵查時均稱「車行方向是綠燈」及「是內側車道
      」等語，足閱被告係綠燈直行且行駛於內側車道。又依農民曆記載，本件車禍
      發生當日之日落時間為下午五時二十分，故車禍發生時，天氣黑暗即屬夜間，
      但訴外人賴瓊寶騎乘機車，並未開大燈，且由信義路闖紅燈，從旁快速衝撞至
      交岔路口內沿中央路內側車道行駛之被告車輛右側。被告根本無從發現賴瓊寶
      之機車，亦無注意，益見被告更無過失責任。
（二）本件車禍，全因訴外人賴瓊寶酒醉駕駛機車，闖紅燈貿然駛入交岔路口內，並
      從旁撞擊被告車輛右側而發生，賴瓊寶依法應負全部肇事責任。賴瓊寶係沿信
      義路，由北往來進入信義路與中央路交岔路口，由被告駕車位置而言，賴瓊寶
      係在右側並非車前，賴瓊寶酒醉（酒後呼氣酒精濃度每公升○‧六七毫克）駕
      車闖紅燈，快速撞擊被告車輛右側，就被告而言，根本無從注意，亦不能注意
      ，更無法防範，故被告依法不負過失責任。以上事實有証人蔡松來證詞、現場
      圖、賴瓊寶交通事件告發書、台大醫院檢驗報告等在刑事卷內可查。
（三）騎乘重型機車，依照道路交通管理處罰條例，應持有「重型機器腳車駕駛執照
      」，始得駕駛，但賴瓊寶是否持有重型機車駕駛執照，應請准予調查，如無持
      有而駕駛重型機車者，賴瓊寶另再違反道路交通管理處罰條例規定，更應負全
      部肇事責任。而原告在警訊時自陳賴瓊寶確實在原告所開設小吃攤下午一時與
      友人喝酒至下午十八時，原告明知賴瓊寶酒醉神智不清，亦不能安全駕駛動力
      交通工具，而將機車交付賴瓊寶駕駛，後方載原告，行經中央路與信義路之交
      岔路口適紅燈，原告未加以遏阻酒醉之賴瓊寶，而讓賴瓊寶貿然闖紅燈，亦屬
      故意過失之行為，亦自行負責任。
（四）依臺灣省竹苗區車輛行車事故鑑定委員會之鑑定意見為：「賴瓊寶酒醉（○‧
      六七ＭＧ／Ｌ）駕駛重機車，未遵守行車指示號誌（即闖紅燈）行駛為肇原因
      。蔡文（即被告）駕駛自小客車無肇事因素，但超速行駛部分有違規定」等
      語，顯見本件車禍，賴瓊寶應負全部肇事責任，被告毫無肇事因素及責任。至
      於被告超速通過交岔路口，依鑑定委員會之意見，係僅違背交通規則超速規定
      而已，並非肇事因素，與本件車禍之發生並無相當之因果關係，故被告依法不
      負過失侵權行為之損害賠償責任。原告乘坐於賴瓊寶機車後座而受傷，依法應
      逕向賴瓊寶請求賠償。
（五）又刑事訴訟所調查之證據及刑事訴訟判決所認定之事實，非當然有拘束民事訴
      訟判決之效力。刑事判決係以上開路速限為時速四十公里，被告以時速九十公
      里之高速行駛，且未注意車前狀況以肇事云云，然被告係綠燈直行並行駛於內
      側車道，被告超速通過交岔路口，雖為違規情形，但如無賴瓊寶酒醉駕車闖紅
      燈駛入交岔路口之事實，根本不致肇事，故被告快速行駛與本件車禍之發生根
      本無關。且賴瓊寶係酒醉駕駛重型機車闖紅燈快速貿進入交岔路口，從旁撞擊
      被告車輛右側，故賴瓊寶並非在被告之車前行駛，非同向車道，且時值夜間，
      賴瓊寶未開大燈行駛，被告亦無從注意或發生，應無過失可言。另刑事判決謂
      被告與證人蔡松來在道路上高速飆車行駛云云，然被告與蔡松來根本不相識，
      自無二人行載飆車行為。尤其被告根本不知蔡松來駕車行駛於被告車輛後方之
      事實，二人更無從事飆車情事。刑事判決所為被告有過失之認定，顯有違誤，
      刑事判決所為之認定及調查結果依法不能拘束民事訴訟，亦不能成為不利被告
      之證據。
（六）原告所列手術醫療費用四萬元，業經健保支付，依法自不得再行請求；減少工
      作收入每月二萬元，五個月共計十萬元，原告原無工作，何來工作收入？住院
      看護費用二十一萬七千七百元，全屬不實，亦無必要；機車修理費二萬二千二
      百六十元，被告否認，且機車係原告明知賴瓊寶無照及酒醉已達不能安全駕燐
      ，應由原告自己及賴瓊寶負責。另車資二萬元及復建費七千五百元，均為不實
      ，亦無必要。精神上損害三十萬元，依法無據，且應由原告本人及賴瓊寶自行
      負責，與被告無關。
（七）退一步言，原告之請求金額綜屬實在且為必要，依法應向訴外人賴瓊寶請求，
      不應向被告請求。
三、證據：提出臺灣省竹苗區車輛行車事故鑑定委員會九十年三月二十七日竹鑑字第
    九○○二一六號鑑定意見書、臺灣苗栗地方法院檢察署九十年度偵字第八八號、
    第一六七八號起訴書、農民曆（均影本）各一件為證。
丙、本院依職權調閱臺灣苗栗地方法院檢察署九十年度偵字第八八號、第一六七八號
    偵查卷宗、本院九十年度交易字第七○號及臺灣高等法院臺中分院九十年度交上
    易第四九六號刑事卷宗，且向重光醫院及財團法人長庚紀念醫院林口醫學中心（
    下稱林口長庚醫院）函詢原告因本件車禍受傷所需之復原期間及復原期間有無僱
    請看護之必要，並訊問證人林麗玉、尤林錦華。
    理      由
一、原告起訴主張被告於八十九年十月十八日下午六時三十分許，駕駛車號Ｗ四–二
    六八九號自用小客車，與原告所乘坐由訴外人賴瓊寶所騎乘之機車發生車禍，致
    原告身體受有前開傷害及機車損壞之事實，因而請求被告給付醫療費費用四萬元
    、看護費二十一萬七千七百元、工作損失十萬元、機車修護費二萬二千二百六十
    元、車資二萬元、復建費用七千五百元，及精神慰撫金七十萬元，合計被告應給
    付原告七十萬七千四百六十元等情；被告則以系爭車禍其無過失，縱認其有過失
    ，原告請求之各項金額有不實或過高等語資為抗辯。
二、查本件原告起訴主張被告於八十九年年十月十八日下午六時三十分許，駕駛車號
    Ｗ四–二六八九號自用小客車，沿苗栗縣頭份鎮○○路由東往西方向行駛，途經
    該中央路與信義路交岔路口時，原應注意汽車行車速度應依規定之速限行駛，並
    應注意車前狀況，隨時採取必要之安全措施，以避免危險發生，依當時情形又無
    不能注意之情事，竟疏未注意，猶以超過該路段時速四十公里之速限，以時速九
    十公里之高速貿然駛至，致閃煞不及，撞及騎乘車號ＩＬＫ–一七七號重型機車
    沿信義路往東南方向行駛行經該交岔路口之訴外人賴瓊寶及乘坐該機車後座之原
    告，將原告、賴瓊寶及其所騎機車撞倒在地，造成原告因此受有右側手腕舟狀骨
    折、右手遠端橈骨骨折、左膝半月軟骨破損、部分前十字韌帶受損、左膝撕裂成
    傷、胸部挫擦傷等傷害，並使原告所有之ＩＬＫ–一七七號機車毀損，有警製道
    路交通事故調查報告表、診斷證明書、肇事現場照附於臺灣高等法院臺中分院九
    十一年度交上易字第四九六號刑事卷宗內可按，被告並因此經臺灣高等法院臺中
    分院刑事庭判處被告有期徒刑四月確定在案，此經本院調閱上開刑事卷宗查核屬
    實。
三、被告對超速駕車發生車禍之事實固不爭執，惟辯稱係賴瓊寶酒醉駕車且於行經肇
    事路口時，未依交通號誌之指示，擅闖紅燈以致撞及依燈號指示行駛於中央路內
    側車道之被告車輛右側，被告雖有超速，但無過失責任云云。經查：
（一）被告對於肇事時係以時速九十公里之高速駕駛Ｗ四–二八六九號自用小客車之
      事實坦認在卷，且證人即肇事時與被告同向行駛之目擊證人蔡松來於警訊中證
      稱：「我駕駛自用小客車行駛中央路，當時時速九十至一百公里，尾隨著我目
      睹肇事車（指被告車輛）行經中央路與建國路口時，燈號中央路上的是綠燈，
      然後我因速度快且見到前方右側中央路與信義路口，信義路上之一輛機車出來
      要越中央路口，我便緊急煞停於中央與信義路口前，但肇事之Ｗ四–二六八九
      號行駛內側車道上與該機車在路口內上生撞擊：：：燈號沒注意到，但因當時
      車速較快，我行經中央路與建國路口時就可以看到右前方信義路口上有多台機
      車停於該路口，該肇機車是單獨的一台騎出路口要穿越中央路。：：：我打一
      一九報警，之後又打一一○報案，隔了三分鐘左右就看到警車前來，我就走了
      。：：：Ｗ四–二六八九號車速比我開的更快」等語（見臺灣苗栗地方法院檢
      察署檢察官九十年度偵字第八八號偵查卷第七、八頁）；於偵查中證稱：「：
      ：：當時有二台車，另一台是蔡文（即被告）的車子，我走外側車道，蔡文
      走內側車道，他車在我之前，當時我車時速八、九十公里，快到路口時，看
      到信義路有一台機車出來，蔡文撞上後有衝上安全島上，：：：車行方向是
      綠燈。（問：信義路口方向有無車子停住等燈燈？）有好幾台機車在路口等燈
      號，只有賴瓊寶機車騎出來。：：：（問：當時是否與蔡文在飆車？）是。
      」等語（見上開偵查卷第三六至三八頁）；另參酌證人即到場處理警員張維穩
      於偵查中證稱：「（問：當時蔡松來有無在現場？）沒有，現場民眾提供車號
      查出來的，當時他們在飆車。」等語（見上開偵查卷第三八頁）；原告於偵查
      中亦陳稱：「蔡松來是停後面，而被告的車是從後面蛇行衝過來」等語（見上
      開偵查人第二七頁反面），足認賴瓊寶所行駛之信義路燈號應為紅燈，被告所
      行駛之中央路燈號應為綠燈，而被告與證人蔡松來在上開路段飆車，貿然以時
      速九十公里之高速行駛，且未注意車前狀況，致煞閃不及而撞及由賴瓊寶騎乘
      後載原告之ＩＬＫ–一七七號機車甚明。
（二）按汽車行車速度，依標誌或標線之規定；汽車行駛時應注意車前狀況，並隨時
      採取必要之安全措施，道路交通安全規則第九十三條第一項、第九十四條第三
      項分別定有明文。本件被告駕車自應遵守上開交通安全規則，而肇事路段之速
      限為時速四十公里，有道路交通事故調查報告表附於刑事卷內可憑，且案發當
      時並無不能注意之情事，被告竟應注意、能注意而不注意，率爾以時速九十公
      里之高速行駛，且未注意車前狀，以致肇事，其對於本件車禍之發生應有過失
      甚明。
（三）又證人蔡松來於偵查中供稱：在距路口約二、三十公尺前看到被告賴瓊寶之機
      車，並能即時煞停等語，故被告若非以時速九十公里之高速行駛，縱使其行駛
      於內側車道，仍應可看到原告所乘坐之由賴瓊寶騎乘之機車闖越紅燈，並可適
      時煞停閃避；又倘被告沿路均能依速限時速四十公里行駛，則賴瓊寶自信義路
      鑽出穿越交岔路口時，被告是否仍與本件相同而無法煞避致肇事，即非可知，
      故被告辯稱其超速與本件車禍之發生無相當因果關係云云，顯不足採。本件車
      禍送請臺灣省竹苗區車輛行車事故鑑定委員會鑑定結果，雖認被告無肇事因素
      ，其超速行駛有違規定等語，然上開鑑定意見並未參酌同向行駛之證人蔡松來
      於距路口二、三十公尺處即可見賴瓊寶之機車及被告與蔡松來於本件車禍發生
      前均係在道路上以高速行駛等情事，是上開鑑定意見，尚不足以據為有利於被
      告之認定。
（四）另被告辯稱肇事當時已為夜間，原告所乘坐由賴瓊寶騎乘之機車並未開啟大燈
      ，致使其不能注意該機車云云，惟查證人蔡松來既然能於距路口二、三十公尺
      前看到賴瓊寶之機車，足見賴瓊寶有無開燈與被告能否看到賴瓊寶所騎乘之機
      車無關，是被告上開所辯，亦不足採。
（五）而被告因上開駕駛過失，致原告因該車禍受有右側手腕舟狀骨折、右手遠端橈
      骨骨折、左膝半月軟骨破損、部分前十字韌帶受損、左膝撕裂成傷、胸部挫擦
      傷等傷害，並使原告所有之ＩＬＫ–一七七號機車毀損等事實，此亦有原告提
      出之診斷證明書、估價單及刑事卷附之現場照片在卷可憑，是被告過失侵害原
      告之身體、健康及財產權利，堪予認定。
三、按因故意或過失，不法侵害他人之權利者，負賠償責任；又汽車在行駛中加損害
    於他人者，駕駛人應賠償因此所生之損害；不法侵害他人之身體或健康者，被害
    人雖非財產上之損害，亦得請求賠償相當之金額，民法第一百八十四條第一項前
    段第一百九十一條之二本文、第一百九十五條第一項分別定有明文。本件被告應
    過失侵害原告致受前揭傷害，就原告所受之損害，即應負損害賠償責任。茲就請
    求之各項損害賠償，分別審核如下：
（一）醫療費用部分：原告因被告之前揭行為致受傷住院、門診治療，因此支出醫療
      費用，原告本無需支付此費用，因受被告之侵害方需支出此項費用，自可向被
      告請求賠償必要費用（最高法院八十七年台上字第二０五八號判決意旨參照）
      。原告起訴請求被告賠償其醫療費用（包括住院費用、門診費用、一字拐）共
      四萬元，逐一審核如次：
    １住院及門診費用：原告因本件車禍致右側手腕舟狀骨折、右手遠端橈骨骨折、
      左膝半月軟骨破損、部分前十字韌帶受損、左膝撕裂成傷、胸部挫擦傷，經住
      院及門診治療，合計支出四萬二千三百七十二元，業據原告提出為被告所不爭
      執形式為真正之醫療費用收據八十五紙為證，且依原告所受傷害及個別收據載
      明之治療費別，核屬治療上之必要費用，此部分應予准許。又原告所請求之上
      開醫療費，均屬自付額，被告辯稱原告之醫療費用已由健保給付，不得請求賠
      償云云，自屬無據，不足採言。
    ２證明書費用部分：按當事人因傷害所支出之診斷書費用，非係因侵權行為所生
      財產上之損害，不得請求賠償，最高法院六十六年六月十一日、六十六年度第
      五次民庭庭推總會決議可供參酌，而原告自負額中有三百三十元屬證明書費，
      此有原告提出之財團法人為恭紀念醫院所出具九十年八月十四日（一百三十元
      ）、九十一年四月二十三日（二百元）之醫療費用收據二紙附卷可查，準此，
      此部分之費用應予剔除。
    ３一腳拐部分：原告因本件車禍造成左膝前十字韌帶半月軟骨破損及左膝撕裂傷
      ，有購買助行器幫助其行走、復建之需要，因而其以二百五十元之代價購買一
      腳拐一支，此有原告提出之免用統一發票收據一紙附卷可憑，核屬必要之支出
      ，應予准許。
    ４綜上，斟酌原告受傷之部位、程度、需要等因素，扣除證明書費外，其餘均屬
      醫療上所必要，合計四萬二千零四十二元。
（二）看護費部分：原告主張因受傷行動不便，於八十九年十月十八日起同年月二十
      二日止、八十九年十月二十三日起至同年月二十九日止及八十九年十月三十日
      起至九十年七月二十五日止，先後由原告之姊林麗玉、看護邱瑞勤及原告之姊
      尤林錦華看護照顧，分別支出看護費一萬元、七千七百元及二十萬元，合計共
      二十一萬七千七百元，為此請求看護費二十一萬七千七百元，固據其提出看護
      費收據三紙為證。然查，原告於車禍後，自八十九年十月十八日於重光醫院住
      院施行急診手術，至八十九年十月三十日出院，共計住院十三日，在住院期間
      傷勢嚴重，疼痛不堪，行動不便，都需仰賴他人協助，所以不得不請看護照顧
      ，此有重光醫院九十一年七月三十日重光醫（人）字第二一五號函附卷可按，
      足認原告至重光醫院住院十三日期間，其生活需人照顧，應可採信。又原告主
      張其於八十九年十月三十日至九十年七月二十五日行動不便，係由尤林錦華負
      責看護，惟查除原告於九十年四月十九日因右腕舟骨骨折未癒合合併右腕關節
      炎於財團法人長庚紀念醫院林口醫學中心（下稱長庚醫院）住院治療，至九十
      年四月二十五日出院，共計住院七日，有長庚醫院九十一年十月二十四日（九
      一）長庚法字第○○○九號函復原告因右手約六星期無法使用，此段期間應需
      他人助照護生活可憑外，足認原告於此次手術住院及出院後之看護費用，以四
      十二日為合理；逾此部分之請求，因原告提出之看護費收據記載尤林錦華於八
      十九年十月三十日至九十年七月二十五日看護照顧原告等語，核與證人尤林錦
      華證稱：其至長庚醫院約照顧原告一個星期，至原告家照顧其約二、三個星期
      等語互有出入，尚難據此為有利於原告之認定。是原告請求之看護費逾五十五
      日部分，尚屬無據。參以原告曾於八十九年十月二十三日起至同年月二十九日
      止僱請慧新看護中心之看護邱瑞勤看護照顧，其每日之看護費用為一千一百元
      ，並有原告提出之看護費收據為憑，原告既可能以一千一百元之代價僱請看護
      中心之人員為其看護，則原告住院及出院回家療養期間由其姊看護，其實際所
      受之損害，即應以職業看護者通常收費相當之金額為標準，應以每日一千一百
      元為相當，是原告請求住院及出院後回家療養期間共五十五日之看護費用應為
      六萬零五百元，故原告所得請求之看護費共為六萬零五百元，此屬增加生活上
      之需要，應予准許，逾此範圍之請求為無理由，應予駁回。
（三）工作損失部分：原告次請求其因受傷不能工作五個月，以平均每月薪資二萬元
      計算，共損失薪資十萬元，固據其提出「思夢ＫＴＶ酒店」負責人王清萬出具
      之證明書為證，惟依卷附診斷證明書所載，原告所受前開傷勢，似難認為已達
      不能工作之程度，其請求工作損失，已非有據，且原告就其於車禍發生時任職
      「思夢ＫＴＶ酒店」每月薪資二萬元之事實，除該酒店負責人出具之證明外，
      並未能提出相關扣繳憑單以資證明，況原告於警訊時自承賴瓊寶是到其小吃店
      消費之客人（見九十年度偵字第八十七號卷宗第七頁），則其提出之工作證明
      書是否真實亦有可疑，自應認原告就事故發生當時每月工作收入若干未能舉證
      證明，原告此部分請求，難認有據，不能准許。
（四）按不法毀損他人之物者，應向被害人賠償其物因毀損所減少之價額；負損害賠
      償責任者，除法律另有規定或契約另有訂定外，應回復他方損害發生前之原狀
      ，民法第一百九十六條、第二百十三條第一項分別定有明文。又按物被毀損時
      ，被害人除得依民法第一百九十六條請求賠償外，並不排除民法第二百十三條
      至第二百十五條之適用，依民法第一百九十六條請求賠償物被毀損所減少之價
      額，得以修復費用為估定之標準，但以必要者為限（如修理材料以新品換舊品
      ，應予折舊），最高法院七十七年第九次民事庭總會決議可資參照。故原告主
      張被告毀損其所有之系爭機車，並以修理費用作為所減少價額請求賠償之依據
      ，自應准許，但其中以新零件更換舊零件之折舊部分則非屬必要費用，應予扣
      除。據原告所提出之系爭機車修理費用估價單之記載，均為零件修理費用計二
      萬二千二百六十元，則原告所請求機車修理費用關於新零件更換舊零件折舊部
      分，即非屬必要費用，應予扣除。查原告之機車為八十六年十月出廠（日期不
      明，以八十六年十月十五日計），有保險證影本在卷可稽，至八十九年十月十
      八日肇事受損時止，依營利事業所得稅查核準則第九十五條第八項規定：「固
      定資產提列折舊採用定率遞減法者，以一年為計算單位，其使用期間未滿一年
      者，按實際使用之月數相當於全年之比例計算之，不滿一月者，以一月計」之
      方法計算結果，原告之機車實際使用年數為三年又八日，應以三年一月計，其
      機車及附加零件已有折舊，應將折舊部分予以扣除。本院依行政部所頒固定資
      產耐用年數表及固定資產折舊率表之規定，機車之耐用年數為三年，依定率遞
      減法每年折舊千分之五百三十六，則原告請求之修理費二萬二千二百六十元，
      依上開標準計算之折舊額已逾原額之十分之九，按採定率遞減法者，其最後一
      年之折舊額，加歷年折舊累計額，其總和不得超過該資產成本原額之十分之九
      ，爰依十分之九計算折舊額為二萬零三十四元（$22,260×9/10=$20,034），
      扣除折舊額後，原告所得請求之修復費用為二千二百二十六元（$22,260-$20,
      034=$2,226）。逾此數額之機車修復費用請求，為無理由，應予駁回。
（五）原告復主張其因被告之傷害行為，受有精神上之損害，主張受有三十萬元慰撫
      金之損害。然慰撫金之多寡，應斟酌雙方之身分、地位、資力與加害程度，及
      其他各種情形核定相當之數額，該金額是否相當，自應依實際加害情形與被害
      人所受之痛苦及雙方之身分、地位、經濟狀況等關係決定之（最高法院五十一
      年台上字第二二三號判例意旨參照）。本件斟酌原告係開設小吃攤，於本件車
      禍受傷後迄今仍在復健中，所受傷害造成右腕異性骨生成及右腕僵硬症併存右
      腕關節遺存運動障礙，往後行動稍有不便；被告專科畢業，職業為工等兩造之
      身分、地位及經濟情況，與被告至今仍否認其有過失，造成原告心理上之痛苦
      等情，認原告請求慰撫金三十萬元，尚嫌過高，應核減為十五萬元，方為適當
      公允，原告逾此範圍之請求，亦非有理。
（六）車資及復健費部分：按當事人主張有利於己之事實者，就其事實有舉證之責任
      ，此觀民事訴訟法第二百七十七條之規定自明。本件原告主張因本件車禍，合
      計支出車資二萬元及復健費七千五百元部分，為被告所否認，則依舉證責任之
      分配，原告自應就其主張因被告之過失，致其支出車資及復健費乙節，負舉證
      證任。惟原告就上開請求均未提出證據及證明方法以供本院參酌其是否確有車
      資、復健費之支出及請求金額是否相當，應認原告此部分金額之損害賠償請求
      ，尚屬無據，不應准許。
（七）綜上所述，原告主張受有醫療費用支出四萬二千零四十二元、看護費六萬零五
      百元、機車修理費二千二百二十六元、精神慰撫金十五萬元；合計共二十五萬
      四千七百六十八元，堪稱有據。
（八）另按損害之發生或擴大，被害人與有過失者，法院得減輕賠償金額或免除之；
      於被害人之代理人或使用人與有過失者，準用之，民法第二百十七條第一項、
      第三項分別定有明文，此項規定之旨趣在於謀求加害人與被害人間之公平，在
      裁判上應由法院以職權減輕或免除之，最高法院八十五年度台上字第一七五六
      號判例足供參照。又駕駛機車有過失致坐於後座之人被他人駕駛之車撞死者，
      後座之人係因藉駕駛人載送而擴大其活動範圍，駕駛人為之駕駛機車，應認係
      後座之人之使用人，原審類推適用民法第二百二十四條規定依同法第二百十七
      條第一項規定減輕被上訴人之賠償金額，並無不合，最高法院著有七十四年度
      台上字第一一七○號判例可供參照。本件被告超速行駛至交岔路口，疏未注意
      車前狀況並採取必要之安全措施，致發生本件車禍，固為肇事因素，但原告之
      使用人賴瓊寶酒醉騎乘重機車且貿然闖越紅燈，此據臺灣高等法院臺中分院九
      十一年度交上易字第四九六號判決認定在案，顯見賴瓊寶就本件車禍之發生，
      亦有過失至明。本院認被告及訴外人賴瓊寶分別應負十分之三與十分之七之失
      責任，本院因而將被告應賠償金減輕十分之七。據此核算，原告請求賠償之金
      額即為七萬六千四百三十元（醫療費$42,042×3/10+看護費$60,500×3/10+機
      車修理費$2,226×3/10+精神慰撫金$150,000×3/10=76430.4，元以下四捨五
      入）。
五、從而，原告依民法第一百八十四條第一項前段、第一百九十一條第一項本文、第
    一百九十三條第一項、第一百九十六條及第一百九十五條第一項之規定，請求被
    告給付七萬六千四百三十元，及自起訴狀繕本送達翌日即民國九十一年五月十六
    日起至清償日止，按年息百分之五計算之法定遲延利息之範圍內，為有理由，應
    予准許。逾此部分之請求，為無理由，應予駁回。
六、兩造均陳明願供擔保，請准宣告假執行或免為假執行，經核其勝訴部分，合於規
    定，爰各酌定相當之擔保金額准許之。至原告敗訴部分，其假執行之聲請，即失
    所附麗，應併予駁回。
七、據上論結，原告之訴為一部有理由，一部無理由，依民事訴訟法第七十九條但書
    、第三百九十條第二項、第三百九十二條，判決如主文。
中　　　華　　　民　　　國　　九十一　　年　　十二　　　月　　三十一　　日
                                  臺灣苗栗地方法院民事庭
~B法　　　官　陳慧萍
右為正本係照原本作成。
如對本判決上訴，須於判決送達後廿日內向本院提出上訴狀。
~B法院書記官　張文玲
中　　　華　　　民　　　國　　九十一　　年　　十二　　　月　　三十一　　日
